【裁判字號】    97,台抗,587
【裁判日期】    970911
【裁判案由】    支付命令聲請再審
【裁判全文】
最高法院民事裁定              九十七年度台抗字第五八七號
抗  告  人  謝謝國際聯合律師事務所
法定代理人  乙○○
上列抗告人因與相對人甲○○間支付命令聲請再審事件，對於中
華民國九十七年五月三十日台灣高等法院裁定（九十六年度抗更
(一)字第四一號），提起抗告，本院裁定如下：
    主  文
原裁定廢棄。
    理  由
本件相對人主張：伊未領取台灣士林地方法院（下稱士林地院）
寄存送達之支付命令，迄民國九十五年八月三日聲請閱卷後，始
知悉再審之理由，距伊於同年月十日對該確定支付命令提起再審
之訴，未逾三十日之不變期間，乃士林地院以逾期為由，裁定駁
回伊再審之訴。伊對之提起抗告，台灣高等法院雖於九十七年三
月十八日以九十六年度抗更(一)字第四一號裁定（下稱抗更裁定）
予以駁回，但因第三人美商優尼康赫斯國際公司（下稱優尼康公
司）為外國公司，於我國境內並未設有任何事務所或營業所，抗
告法院未調查該公司是否確實設址於支付命令之送達地址，遽以
抗告人主張之地址為該公司事務所所在地，並認伊為該公司之法
定代理人，應已收受本件支付命令且知悉送達內容，支付命令即
已合法送達，而駁回伊之抗告，自有未合。爰提起再抗告，請求
廢棄抗更裁定等語。
原法院以：士林地院固將支付命令及附件送達至優尼康公司設址
之台北市○○路二八九之四○八號，而由該公司之受僱人收受送
達，但該公司為外國公司，抗告人並未陳報該公司在我國境內之
主事務所或主營業所所在地，抗告法院就該公司是否確實設址於
上開處所，及相對人是否確實收受系爭支付命令，即有再行調查
之必要。因認抗更裁定駁回相對人之抗告，容有未洽，依民事訴
訟法第四百九十條第一項之規定，撤銷該裁定。
按訴訟文書之送達，於應受送達人之住居所、事務所或營業所行
之；如不獲會晤應受送達人者，得將文書付與有辨別事理能力之
同居人或受僱人；如不能依此送達，或不能在應受送達人就業處
所為送達，得將文書寄存送達地之自治或警察機關，並作成送達
通知書兩份，一份黏貼於應受送達人住居所、事務所、營業所或
其就業處所門首，另一份置於該送達處所信箱或其他適當位置，
以為送達，且自寄存送達之日起，經十日發生效力。民事訴訟法
第一百三十六條第一項前段、第二項前段、第一百三十七條第一
項、第一百三十八條第一項、第二項分別定有明文。又自然人及
法人均有權利能力及行為能力，於法律上各具獨立之人格。本件
支付命令既以優尼康公司、相對人等二人為債務人，則就該支付
命令是否合法送達，即應就各債務人分別觀察認定之。乃原法院
僅以債務人優尼康公司是否確實設址於支付命令送達處所不明，
即否認在法律上係不同人格者之相對人曾收受送達，並認尚有再
行調查之必要，而將抗更裁定予以撤銷，對於該抗更裁定所認定
：士林地院復於九十五年四月三日送達系爭支付命令及附件於本
件相對人之住所即台北市○○○路一一之二號八樓，且寄存於台
北市政府警察局士林分局山仔后派出所，並作成送達通知書，一
份黏貼於相對人住居所門首，一份置於該送達處所信箱以為送達
，則相對人雖未前往上開派出所領取系爭支付命令，惟仍發生合
法送達之效力等語，何以不足取，未置一詞，揆諸前揭說明，尚
嫌速斷。抗告論旨，指摘原裁定不當，求予廢棄，不能認為無理
由。
據上論結，本件抗告為有理由。依民事訴訟法第四百九十二條，
裁定如主文。
中    華    民    國  九十七  年    九    月   十一   日
                      最高法院民事第六庭
                          審判長法官  朱  建  男
                                法官  顏  南  全
                                法官  林  大  洋
                                法官  沈  方  維
                                法官  袁  靜  文
      本件正本證明與原本無異
                                      書  記  官
中    華    民    國  九十七  年    九    月  二十五  日
                                                      v


司法院資訊處製作；財團法人民間司法改革基金會備份。
